【裁判字號】    99,訴,758
【裁判日期】    990614
【裁判案由】    妨害性自主罪
【裁判全文】
臺灣臺中地方法院刑事判決               99年度訴字第758號
公  訴  人  臺灣臺中地方法院檢察署檢察官
被      告  甲○○
指定辯護人  本院公設辯護人戴遐齡
上列被告因妨害性自主罪案件，經檢察官提起公訴（98年度偵字
第26173號），本院判決如下：
    主    文
甲○○犯乘機性交罪，處有期徒刑參年貳月。 
    犯罪事實及理由 
一、甲○○明知Ａ女（警詢代號0000- 0000，姓名、年籍均詳卷
    ）係中度智能障礙之人，因中度智能障礙，對於性交行為沒
    有足夠理解與判斷的能力，沒有同意性交之能力，竟於民國
    98年5月5日某時，在臺中縣石岡鄉○○路○○巷○○號住處
    2 樓房間，利用Ａ女因心智障礙不知抗拒之情形，以其生殖
    器插入Ａ女陰道之方式，對Ａ女為性交行為1次。
二、按現行刑事訴訟法為保障被告之反對詰問權，排除具有虛偽
    危險性之傳聞證據，以求實體真實之發見，於該法第159 條
    第1 項明定被告以外之人於審判外之言詞或書面陳述，除法
    律有規定者外，不得作為證據。而刑事訴訟法第159條之1至
    159條之4有傳聞法則之例外規定，且被告以外之人於審判外
    之陳述，雖不符前4 條之規定，而經當事人於審判程序同意
    作為證據，法院審酌該言詞陳述或書面陳述作成時之情況，
    認為適當者，亦得為證據；當事人、代理人或辯護人於法院
    調查證據時，知有第159條第1項不得為證據之情形，而未於
    言詞辯論終結前聲明異議者，視為有前項之同意，刑事訴訟
    法第159條之5定有明文。本件檢察官、被告、辯護人並未就
    以下被告以外之人於審判外之陳述有所爭執，且迄於言詞辯
    論終結前，均未主張有刑事訴訟法第159條第1項不得為證據
    之情形，是應認已同意作為證據，且經本院審酌後，認無不
    適當之情形，應認均有證據能力，合先敘明。
三、訊據被告甲○○矢口否認有何上開犯行，辯稱：伊不曾帶Ａ
    女至伊的房間，亦不曾與Ａ女發生性關係，不知Ａ女是中度
    智障云云，辯護人則以：Ａ女於偵訊所稱與被告發生性關係
    之時間，是依照日曆之記載，然Ａ女之智商顯低於常人，其
    記憶之深淺、記憶事情與回憶之真實程度強弱、記憶所憑之
    依據為何？有無以其他方式記載發生過之事件？均無法證明
    其記憶之事項為真實，故其陳述之證明力甚為薄弱，不宜遽
    採。又本案非案發後立即被查獲，被告經測謊結果雖就其有
    沒有將生殖器放入Ａ女之陰道及在其住處房間內有沒有將生
    殖器放入Ａ女之陰道之問題，均答稱沒有而呈現不實之反應
    ，惟測謊之理論依據為犯罪嫌疑人說謊必係為逃避法律效果
    ，恐為人發現受法律制裁，在面對法律後果時感受到外在環
    境中之危險，因人類之本能而驅使其作出說謊之自衛模式，
    此一本能即生理上自主神經系統迅速釋放能量，致內分泌、
    呼吸、脈膊及血液循環加速，使之有能量應付危機，測謊技
    術即在將受測者回答各項問題時之生理反應變化，使用測量
    儀器以曲線之方式加以紀錄，藉由曲線所呈現生理反應的大
    小，以受測者回簽與案情相關的問題之生理反應與回答預設
    為情緒上中立問題之平靜反應作比較，而判斷受測者有無說
    謊然人之生理反應受外在影響因素甚多，不止說謊一項，且
    與人格特質亦有相當之關連，亦不能排除刻意自我控制可能
    性，是生理反應之變化與有無說謊之間，尚不能認為有絕對
    之因果關係。況科學鑑識技術重在「再現性」，測謊原則上
    沒有再現性，測謊技術或可作為偵查之手段，以排除或指出
    偵查之方向，然在審判上尚無法作為認定有無犯罪事實之基
    礎，是不能以被告未能通過測謊鑑定，遽為被告有為犯罪行
    為之證明等語置辯。
四、經查：
  (一)被告於上開時、地，將其生殖器插入Ａ女之陰道1 次之事實
    ，業據證人Ａ女於偵查及本院審理時證述明確，佐以證人Ａ
    女指認與被告發生上開行為之房間照片，確為被告之房間一
    節，業據被告於本院審理時供承不諱，且證人Ａ女就其與被
    告發生上開行為之房間內床、櫃子、電視之位置所為之陳述
    ，經人手繪之現場圖，亦與被告之房間陳設相符，有該房間
    照片及手繪現場圖在卷可稽，若患有中度智能障礙之證人Ａ
    女不曾至被告之房間，自無從在警方所提供包含被告及其弟
    之房間照片中正確指出被告之房間之理。
  (二)Ａ女因智能障礙而領有殘障手冊，有中華民國身心障礙手冊
    影本附卷可稽。且將Ａ女送請臺中榮民總醫院作精神鑑定，
    該院對其進行魏氏智力測驗後，總智商分數為46分（Ａ女從
    小因智能不足，領有智能障礙類別的身心障礙手冊，原本障
    礙程度為「重度」，98年10月29日經○○醫院重新鑑定，更
    改為障礙程度「中度」），智能落在中度的智能範圍，思考
    組織能力較差，比較沒有辦法完整的計劃事情，復對Ａ女進
    行心理測驗，發現B- G圖形之品質差，顯示Ａ女之認知功能
    較差，經綜合鑑定結果，認Ａ女整體心智能力，約略相當於
    國小一、二年級之程度，因受中度智能不足影響，對於性交
    行為沒有足夠理解與判斷的能力，沒有同意性交之能力等情
    ，有該院98年11月19日中榮醫企字第0980019720號書函檢送
    之精神鑑定報告書在卷足憑。佐以Ａ女於本院作證時，於對
    話中即可輕易察覺其反應、理解及表達能力明顯異於常人，
    且Ａ女與被告之年紀相差35歲，彼此亦非往來密切之朋友，
    Ａ女竟任由被告將其帶回住處房間並與之性交，依此，Ａ女
    係因智能障礙而不知抗拒之事實，洵堪認定。
  (三)本件徵得被告同意後，於99年2月1日以測謊儀器先以刺激測
    試法檢測被告生理反應情形及熟悉測試後，再以區域比對法
    對被告測試，被告針對有無將生殖器放入Ａ女之陰道及有無
    在住處房間內將生殖器放入Ａ女之陰道之問題，均回答「沒
    有」，經採7 分位數據分析法比對分析結果均呈不實反應，
    而測試之環境狀況良好，無不當外力干擾，且被告在實施測
    謊前業經告知得拒絕接受測試，無須任何理由，雖經同意測
    試，亦得隨時要求中止測試，並親自填載簽署測謊同意書，
    表明測前睡眠7 小時、自感正常、測前24小時無服用或吸食
    藥物、無飲酒、目前身體狀況正常等情，有臺灣臺中地方法
    院檢察署之測謊鑑定書及所附之測謊圖譜數據分析表、測謊
    同意書、測謊圖譜等在卷可憑。被告確有帶Ａ女至其住處房
    間一節，業經本院認定如上，而被告卻一再否認，就其否認
    在住處房間將生殖器放入Ａ女之陰道，經測謊結果亦呈不實
    反應，從而，Ａ女所為被告在房間內有與之性交之陳述，應
    與事實相符而值採信。
  (四)綜上所述，被告所為之辯解顯不足採，本件事證明確，被告
    犯行堪以認定。
五、核被告所為，係犯刑法第225條第1項之乘機性交罪。爰審酌
    被告為逞一己私慾，利用Ａ女心智缺陷之機會，為上開性交
    犯行，對Ａ女所造成之損害，兼衡酌被告前無不良素行，有
    臺灣高等法院被告前案紀錄表在卷可參，其犯罪之手段平和
    及其智識程度等一切情狀，量處如主文所示之刑。
六、依刑事訴訟法第299條第1項前段，刑法第225條第1項，判決
    如主文。
本案經檢察官廖聖民到庭執行職務
中    華    民    國    99    年    6     月    14    日
                  刑事第九庭  審判長法  官  朱光國
                                    法  官  吳幸芬
                                    法  官  林慧英
以上正本證明與原本無異。
如不服本判決應於收受判決後10日內向本院提出上訴書狀，並應
敘述具體理由；其未敘述上訴理由者，應於上訴期間屆滿後20日
內向本院補提理由書（均須按他造當事人之人數附繕本）「切勿
逕送上級法院」。
                                   書記官  廖碩薇
中    華    民    國    99    年    6     月    14    日
附錄論罪科刑法條
刑法第225條第1項
對於男女利用其精神、身體障礙、心智缺陷或其他相類之情形，
不能或不知抗拒而為性交者，處3年以上10年以下有期徒刑。

司法院資訊處製作；財團法人民間司法改革基金會備份。
